臺灣桃園地方法院民事簡易判決
110年度桃國簡字第2號
原      告  許順吉  
輔  佐  人  許吉宏  
訴訟代理人  薛煒育律師
被      告  法務部○○○○○○○

法定代理人  吳澤生  
訴訟代理人  蘇清文律師
            吳詩凡律師（言詞辯論終結後解除委任）
被      告  法務部○○○○○○○

法定代理人  林錦清  
訴訟代理人  劉翼端  
被      告  法務部矯正署

法定代理人  黃俊棠  
訴訟代理人  張芫睿  
            鄭淑文  
上列當事人間請求損害賠償事件，本院於民國111年4月1日言詞
辯論終結，判決如下：
    主    文
原告之訴駁回。
訴訟費用由原告負擔。
    事實及理由
壹、程序方面：
    按依國家賠償法請求損害賠償時，應先以書面向賠償義務機
    關請求之；賠償義務機關對於前項請求，應即與請求權人協
    議；賠償義務機關拒絕賠償，或自提出請求之日起逾30日不
    開始協議，或自開始協議之日起逾60日協議不成立時，請求
    權人得提起損害賠償之訴，國家賠償法第10條、第11條第1
    項分別定有明文。本件原告已於起訴前之民國109年12月2先
    以書面向被告法務部○○○○○○○○○○○○○○）、法務部○○○○○○○○○○
    ○○○○）、法務部矯正署（下稱矯正署）請求國家賠償，分別
    經臺北監獄、臺中監獄、矯正署以109年賠議字第002號拒絕
    理由書、109年國賠字第002號拒絕理由書、109年賠議字第0
    17號拒絕理由書拒絕賠償，此有拒絕賠償理由書在卷可佐（
    見本院卷第15頁至20頁反面），是原告提起本件訴訟，合於
    國家賠償法前開規定之程序要件，先予敘明。
貳、實體方面：
一、原告主張：
  ㈠原告為雙極性情感疾患，經鑑定為中度精神障礙之身心障礙
    者，因犯傷害致人重傷罪遭判處有期徒刑1年8月及刑前監護
    處分3年。原告於107年8月10日在國防醫學院三軍總醫院北
    投分院監護處分執行期滿後，當日上午被移送至被告臺北監
    獄接續執行有期徒刑。惟原告於當晚即發生熱中暑，致橫紋
    肌溶解及敗血症急性腎衰竭而外送急救，至107年8月15日方
    出院返回臺北監獄；其後於107年8月22日，原告復因傷口嚴
    重感染，導致敗血性休克外送急救，至107年8月30日始出院
    返回臺北監獄；再於107年11月3日又因排泄物清理問題與同
    房收容人發生口角並互毆成傷，臺北監獄將原告戒護就醫；
    原告又於107年1月23日因肺炎併敗血性休克及思覺失調症緊
    急外醫，至107年12月10日方出院返回臺北監獄；另原告於1
    07年12月14日因思覺失調症而外醫，於107年12月21日出院
    返回臺北監獄；嗣於108年1月4日夜間因無意識、無心跳緊
    急外醫，於急救後恢復心跳，臺北監獄於108年1月7日始准
    予辦理保外醫治，原告於108年1月11日終獲保外就醫。
　㈡然原告之家屬於107年11月12日會見原告時，即已發現原告精
    神狀況惡化且體重驟降，並於107年11月23日向臺北監獄首
    長信箱提出陳訴，請求臺北監獄協助停止執行，於107年12
    月2日再至矯正署署長信箱提出保外就醫之請求，經矯正署
    於107年12月6日函請臺北監獄處理後，矯正署於107年12月1
    3日函覆稱臺北監獄有持續安排相關之醫療服務，否准原告
    保外就醫之請求。斯時，原告於臺北監獄執行尚未滿4月，
    卻已門診16次、戒護外醫4次，顯無法適應在監生活，且監
    內門診與戒護無法繼續提供適切醫治。
　㈢而臺北監獄雖曾依「法務部○○○○○○○醫療專區收治計畫」，於
    107年12月11日及同年月17日檢附相關病情資料請被告臺中
    監獄評估是否收治，惟臺中監獄於107年11月24日及同年月2
    6日函復不予收治，足認臺北監獄亦知悉監內醫療資源已不
    足以提供原告適切的醫治。況臺北監獄未確實檢附原告在監
    之完整資訊予臺中監獄，致臺中監獄未依據正確的事實及完
    整的資訊基礎，即為不同意收治原告之決定，當屬不法。
　㈣隨後，原告於108年1月1日因體溫低而急診戒護外醫，當日返
    回臺北監獄後，旋即又於108年1月4日因體溫低至30.9度C，
    且心搏過緩昏厥後戒護外醫，甚至發生心跳休止而緊急搶救
    ，矯正署始核准辦理保外就醫。
　㈤原告入監至保外在監期間僅約4個月，總計其監內門診達20次
    、戒護外醫7次，身形嚴重消瘦、身心狀況日益惡化，最後
    終致無心跳送醫方得保外，勉強保其性命，原告身心狀況顯
    然無法適應在監生活。臺北監獄無法依原告之身心狀況安排
    適當處遇，直至原告生命已受威脅時，始准予保外就醫；臺
    中監獄為全國唯一具有醫療專區之病監，明知原告病況卻兩
    度不予收治；矯正署於接獲原告家屬保外醫治請求時，未明
    確認知原告病況與醫療處遇，率為否准保外醫治之請求，且
    未履行監督及審核關於原告疾病與保外醫治之法定職責，是
    被告3人顯有過失，並怠於執行職務，致侵害原告之身體、
    健康與醫療權益。
　㈥監察院亦認為○○○○○○○○○○罔顧原告入監4個月內屢屢因休克敗
    血病等症狀而7次戒護外醫急診及精神狀況異常等實情，否
    准其家屬保外醫治之請求，且臺北監獄明知原告無法適應在
    監生活，卻未依其精神疾患調整監內處遇，原告頻繁就診、
    外醫，可見監內門診已無法符合其醫療需求，卻遲未向矯正
    署提出保外醫治申請程序，直至原告病況惡化且心跳停止，
    緊急搶救後，始火速促家屬辦理具保手續，所為悖離公民與
    政治權利國際公約應保障收容人尊嚴及提供適切醫療處遇權
    益。另臺中監獄附設培德醫院欠缺受刑人病情與醫療診治之
    統整與協調機制，致發生監所內門診醫師認收容人病情有移
    送病監之需要,而培德醫院卻不予收治之窘況,使病況嚴重之
    受刑人宛如「醫療人球」，在監內無法獲得適切醫治，又未
    能允許至病監接受診療，嚴重影響受刑人健康醫療權益等，
    均有違失，依法提案糾正。
  ㈦是被告3人故意侵害原告之身體健康權，縱未達故意，亦有過
    失，違反公民與政治權利國際公約與身心障礙者權利公約，
    爰依國家賠償法第2條第2項、第5條、國家賠償法施行細則
    第18條第1項、民法第185條第1項、第195條第1項之規定，
    請求被告負國家賠償責任，連帶給付原告精神慰撫金新臺幣
    （下同）30萬元等語。並聲明：被告應連帶給付原告30萬元
    ，及自起訴狀繕本送達翌日起至清償日止，按週年利率5％計
    算之利息。
二、被告答辯：
  ㈠臺北監獄：
　⒈原告於107年8月10日入臺北監獄當日新收健檢時，攜帶訴外
    人三軍總醫院北投分院精神科7日份用藥，臺北監獄即密切
    注意原告之身心狀況。原告入監時體溫正常，當晚戒護主管
    發現原告體溫偏高，立即戒護至衛生福利部桃園醫院（下稱
    桃園醫院）急診，經診斷為熱中暑而住院，至107年8月15日
    出院返監；於107年8月22日復因排尿困難、血尿外送桃園醫
    院急診並依醫囑住院，至107年8月30日始出院返監；嗣於10
    7年11月3日又與同房收容人發生口角並互殿成傷，臺北監獄
    將原告戒護至桃園醫院就醫；又於107年11月23日因全身無
    力、低體溫及精神疾病症由臺北監獄戒送至桃園醫院外醫，
    住院至107年12月10日方出院返監；另於107年12月14日因其
    精神疾病症戒護桃園醫院，至107年12月21日出院返監；後
    於108年1月4日夜間因低體溫、心搏過緩外醫桃園醫院急診
    後住院治療，臺北監獄於108年1月3日主動為原告辦理保外
    醫治，又於108年1月7日改依修正前監獄行刑法第58條第2項
    規定先行緊急保外醫治，原告家屬於108年1月11日方辨理具
    保手續。
　⒉惟原告於107年8月10日入監執行時，經公醫診察，並未符合
    拒絕收監之病況，臺北監獄考量原告所罹患疾病用藥後，需
    要一段時間觀察，才能診斷原告是否適於在監執行及治療，
    亦需考量社會防衛(尤其重要，以防保外醫治期間再犯，傷
    害其他無辜被害人)及刑罰執行之公平與妥適，臺北監獄衛
    生科人員除詳細診察外，均掌握原告在監病程之發展，前述
    之外醫、住院、治療等情，均由臺北監獄戒護人員及衛生科
    人員「主動」發現及安排就醫治療，並「依醫囑」戒護至桃
    園醫院外醫治療與戒護門診及住院共7次，在監內健保門診2
    0次，健保承作醫院（即訴外人國軍桃園總醫院）之醫師均
    與一般社會之醫師之資格相同，經國家考試及格及教學醫療
    機構之歷練養成，與一般社會上醫療水平相等，並無劣於一
    般社會上醫療之水平；另原告自107年8月10日入監至108年1
    月7日先為保外醫治期間，約5個月共151日，但原告外醫住
    院共49日，桃園醫院之醫療水平，應為社會大眾肯定，原告
    所受醫療待遇，並無低於一般社會大眾之標準。因歷經上述
    監內健保門診舆戒護外醫住院治療，臺北監獄亦分別於107
    年12月11日及107年12月17日依據修正前監獄行刑法第58條
    第1項規定，依原告之病況報請移送至臺中監獄附設培德醫
    院醫療專區執行，但經被移送機關醫師判斷回覆均未符合收
    治後，為持續協助原告獲得妥適醫療照護，臺北監獄於108
    年1月3日「主動」陳報矯正署申請保外醫治，陳報申請保外
    醫治核准程序中，原告於108年1月4日又戒送桃園醫院住院
    ，故於108年1月7日改依修正前監獄行刑法第58條第2項規定
    先為緊急保外醫治，臺北監獄均積極依醫囑執行職務及時提
    供相應之醫療處遇，並為適當之處置，從原告入監至保外醫
    治具保出監歷時約5月，原告即住院49日，是臺北監獄並無
    任何過失或怠於職守之情形，更難認有達公民與政治權利國
    際公約或身心障礙者權利公約之規定。
　⒊原告在監門診係監外健保醫師，認門診無法妥適診治則戒護
    外醫或戒護至桃園醫院住院治療，原告在桃園醫院分別住院
    6日、9日、18日、8日、8日後准予出院返監，均非需長期監
    外住院治療，應符合修正前監獄行刑法第58條第1項之規定
    。另原告所患為雙極性情感疾病，宜門診追蹤治療，且因(1
    )非預料短期內將因而死亡。(2)入監初期至保外醫治申請作
    業前其身心障礙之程度尚非到達無法自理生活。(3)入監初
    期並非病情嚴重至必須長期監外「住院」治療。如保外醫治
    未住院及家人密切監護，則原告有侵害他人生命、身體之虞
    ，因病程推演至108年1月3日臺北監獄認有修正前監獄行刑
    法第58條第2項及「法務部矯正署保外醫治審核參考基準」
    之情形，即立刻主動辦理保外醫治，並於同年月7日先行緊
    急保外醫治，核無不法或怠於職務之情事。
　⒋依修正前監獄行刑法第58條第1項規定，受刑人現罹疾病，在
    監內不能為適當之醫治者，有3種處遇情形，第1種是戒送外
    醫，第2種是移送病監，第3種才是報請矯正署保外醫治，臺
    北監獄對原告的處遇狀況先為戒送外醫，戒送外醫有些不能
    克服的狀況，才報請矯正署移送病監，如移送病監有其他不
    適宜收監的狀況，才考慮保外醫治，合於法律規定。另矯正
    署保外醫治審核參考基準，明確規定有6種情形可辦理保外
    醫治，原告到最後一次住院時，才符合保外醫治的要件，所
    以臺北監獄才於108年1月7日依修正前監獄行刑法第58條第2
    項先行緊急保外醫治，原告家屬遲於108年1月11日才辦理具
    保手續，因此臺北監獄均依法裁量並無故意過失之情形等語
    。
  ㈡臺中監獄：原告為臺北監獄受刑人，臺北監獄於107年12月11
    日函請本監評估原告是否收治醫療專區(重症療養區)，本監
    依「法務部○○○○○○○醫療專區收治計畫」(下稱系爭收治計畫
    )，於107年12月18日交由附設培德醫院（下稱培德醫院）內
    科陳偉峻醫師評估後簽註：「就病歷記載病人已於8/30出院
    ，顯示肺炎併敗血性休克已改善，不知道貴單位仍要轉院的
    理由為何？請詳細說明，請勿濫用療養區資源。」，爰暫不
    予收治，評估結果陳機關首長核定後，本監於107年12月24
    日函覆臺北監獄。另臺北監獄於107年12月17日函請本監評
    估原告是否收治精神病療養區，107年12月20日由培德醫院
    精神科林佳弘醫師評估結果為：「患者住院主要為內科問題
    ，門診記錄精神科部分相對穩定，暫不收治。」，陳機關首
    長核定後，於同年月26日函復臺北監獄。本監均依系爭收治
    計畫經內科及精神科醫師審核，評估不予收治，並無不法侵
    害原告之權利，亦無怠於執行職務之情事，且原告於臺北監
    獄執行期間並無間斷治療，在全民健保合作醫療資源下，接
    受臺北監獄醫療業務之合作醫療院所即桃園醫院與國軍桃園
    總醫院之醫療照護，均屬區域醫院層級，相較於培德醫院僅
    屬地區醫院等級為佳，是原告仍獲得相當之醫療照護等語。
  ㈢矯正署：矯正署於107年12月4日受理原告家屬以電子郵件寄
    至被告首長信箱之陳情案件後，因109年1月15日修正公布前
    監獄行刑法第58條第1項規定，係由受刑人所在機關人身體
    狀況，並據以決定是否報請監督機關許可保外醫治，於同年
    月6日將前開陳情案件函轉所屬臺北監獄，並請其妥處逕復
    。因臺北監獄認原告尚無不能為適當醫治之相關醫囑，而未
    報請被告許可保外醫治。是被告當時未有適用修正前監獄行
    刑法第58條第1項規定，亦未作成影響原告權利義務之決定
    ，故無原告所述被告「率為否准保外醫治之請求」之情事。
    況保外醫治並非受刑人在監內無法獲得適當治療時的唯一處
    置方式，監獄亦得戒護至醫院或移送病監進行治療，○○○○○○
    ○○○○注意加強追蹤原告之病情，並視其健康狀況依權責妥為
    辦理相關事宜，而臺北監獄依法並參酌醫囑，以監內門診、
    戒送醫療機構、移送病監或保外醫治等方式，使原告接受診
    治，無損及原告接受醫療之權益。又原告係因內科及精神疾
    患持續於監內門診及戒送醫療機構診治，相關病況所需之醫
    療服務，國軍桃園總醫院與桃園醫院均可提供，是矯正署已
    依法處理並回覆原告家屬之陳情，並合法指揮監督臺北監獄
    辦理原告之醫療處遇事項等語。
　㈣並均聲明：⒈原告之訴駁回。⒉如受不利判決，願供擔保請准
    宣告免為假執行。　　
三、兩造不爭執事項：
  ㈠原告為雙極性情感疾患，經鑑定為中度精神障礙之身心障礙
    者，經臺灣士林地方法院（下稱士林地院）以103年度監宣
    字第302號裁定為受輔助宣告人，因犯傷害致人重傷罪，經
    士林地院以103年度訴字第143號判處有期徒刑1年8月，並應
    於刑之執行前，令入相當處所，施以監護3年。
  ㈡原告於107年8月10日自國防醫學院三軍總醫院北投分院監護
    處分執行期滿後，當日上午被移送至臺北監獄接續執行有期
    徒刑。原告入監時體溫正常，當晚因體溫過高、熱中暑致橫
    紋肌溶解及敗血症急性腎衰竭而戒護至桃園醫院急救，至10
    7年8月15日方出院返回臺北監獄。
  ㈢原告於107年8月22日因血尿及敗血性休克，戒護外送至桃園
    醫院急救，至107年8月30日始出院返回臺北監獄。
  ㈣原告於107年11月3日因排泄物清理問題與同房收容人發生口
    角，並互毆成傷，原告受有頭部撕裂傷之傷害，臺北監獄將
    原告戒護至桃園醫院就醫。
  ㈤原告於107年11月23日因肺炎併敗血性休克及思覺失調症緊急
    送往桃園醫院急診住院，至107年12月10日方出院返回臺北
    監獄。
  ㈥原告家屬於107年11月12日會見原告時，即已發現原告精神狀
    況惡化且體重驟降，並於107年11月23日向臺北監獄首長信
    箱提出陳訴，請求臺北監獄協助停止執行，嗣於107年12月2
    日再向矯正署署長信箱提出保外就醫之請求。
  ㈦矯正署於107年12月6日函轉臺北監獄請其妥處逕復，臺北監
    獄認原告尚無不能為適當醫治之相關醫囑，而未報請矯正署
    許可保外醫治，矯正署於107年12月13日函覆稱臺北監獄有
    持續安排相關之醫療服務。
  ㈧臺北監獄於107年12月11日，依「法務部○○○○○○○醫療專區收
    治計畫」，檢附相關病情資料，並說明原告因罹患肺炎併敗
    血症休克、思覺失調症，刻於桃園醫院住院治療，罹患敗血
    症、急性腎損傷、高血壓、精神病等病症反覆戒護外醫住院
    治療，為予妥適照護，函請臺中監獄依修正前監獄行刑法第
    58條第1項評估是否收治於臺中監獄醫療專區（重症療養區
    ），經臺中監獄培德醫院駐診醫師評估：就病歷記載原告已
    於107年8月30日出院，顯示肺炎併敗血症休克已改善，請臺
    北監獄詳細說明要轉院的理由，臺中監獄於107年12月24日
    函復經醫師審查其病情，建議持續門診追蹤治療，不同意收
    治。
  ㈨臺北監獄於107年12月17日，依「法務部○○○○○○○醫療專區收
    治計畫」，檢附相關病情資料，並說明原告自107年11月23
    日戒送住院，同年12月10日出院，經桃園醫院及國軍桃園總
    醫院醫師診療，建議原告精神病況需持續治療，函請臺中監
    獄依修正前監獄行刑法第58條第1項評估是否收治，經醫師
    判斷原告住院主要為內科問題，門診紀錄精神科部分相對穩
    定，暫不收治，臺中監獄於107年11月26日函覆經醫師審查
    原告病情未符收治標準，不予收治。
  ㈩原告於107年12月14日因思覺失調症而至桃園醫院外醫，經醫
    師診斷為伴有敗血性休克之嚴重敗血症、體溫過低、貧血、
    本態性（原發性）高血壓、思覺失調症，於107年12月21日
    出院返回臺北監獄。
  原告於108年1月1日呈現低體溫狀態（34.3℃），戒護外醫後
    返回臺北監獄。
  原告於108年1月4日夜間因無意識、無心跳緊急送往桃園醫院
    急診，經診斷為⒈心肺停止，心肺復甦後回復、⒉肺炎、⒊低
    血鉀、⒋高血壓、⒌思覺失調症，於108年1月11日出院。
  臺北監獄於108年1月7日先行將原告緊急保外醫治，並以電話
    通知原告家屬。
  原告家屬於108年1月11日向臺灣桃園地方檢察署（下稱桃園
    地檢署）辦理具保，桃園地檢署於同日開立保外醫治之釋票
    ，臺北監獄於同日核發原告保外出監證明書。
四、本院之判斷：
　㈠按公務員於執行職務行使公權力時，因故意或過失不法侵害
    人民自由或權利者，國家應負損害賠償責任。公務員怠於執
    行職務，致人民自由或權利遭受損害者亦同。國家賠償法第
    2條第2項定有明文。國家賠償法第2條第2項前段所定：公務
    員於執行職務、行使公權力時，因故意或過失不法侵害人民
    自由或權利者，國家應負損害賠償責任，應具備⒈行為人須
    為公務員、⒉須為執行職務行使公權力之行為、⒊須係不法之
    行為、⒋須行為人有故意過失、⒌須侵害人民之自由或權利、
    ⒍須不法行為與損害之發生有相當因果關係之要件，始足相
    當（最高法院90年度台上第371號民事判決要旨參照）。又
    按國家賠償法第2條第2項所定之國家賠償責任，本質上為侵
    權行為損害賠償責任。又侵權行為之成立，須行為人因故意
    過失不法侵害他人權利，亦即行為人須具備歸責性、違法性
    ，不法行為與損害間有因果關係，始能成立，且主張侵權行
    為損害賠償請求權之人，對於侵權行為之成立要件應負舉證
    責任。所謂不法，係指違反法律強制禁止之規定而言（最高
    法院86年度台上字第1815號民事判決要旨參照）。國家賠償
    責任須公務員執行職務行使公權力具有違法性為前提，倘公
    務員執行職務行使公權力合於法令規定，要屬公權力之正當
    行使，自不得據以請求國家負賠償責任（最高法院95年度台
    上字第1864號民事判決要旨參照）。
  ㈡次按「受刑人現罹疾病，在監內不能為適當之醫治者，得斟
    酌情形，報請監督機關許可保外醫治或移送病監或醫院。監
    獄長官認為有緊急情形時，得先為前項處分，再行報請監督
    機關核准。保外醫治期間，不算入刑期之內。但移送病監或
    醫院者，視為在監執行。」、「受刑人經醫師診斷有左列情
    形之一者，得收容於監獄附設之病監，並報告典獄長：患
    急性疾病或所患疾病須療養者。有嚴重外傷或須急救者。
    有隔離治療或住病監治療之必要者。」、「監獄辦理受刑人
    保外醫治，應依左列之規定：依本法第58條報准許可受刑
    人保外醫治時，應詳述其病狀，必需保外醫治之理由，所犯
    罪名、刑期及殘餘刑期。報准保外醫治或展延保外醫治期
    間，均應檢具當地公立醫院最近期內之診斷書，當地如無公
    立醫院者，得以私立醫院診斷書代之。先為保外處分，非
    病況嚴重、情形急迫不得為之。……。」109年1月15日修正前
    之監獄行刑法第58條第1項至第3項、109年7月15日修正前之
    監獄行刑法施行細則第72條、第73條第1項第1、2、3款定有
    明文。被告為犯罪矯正機關，負責受刑人徒刑或拘役之執行
    ，受刑人如有罹患疾病而須保外醫治或移送病監或醫院者，
    自應依上開規定辦理。　
　㈢經查，原告於107年8月10日監護處分執行期滿移送至臺北監
    獄時起，至108年1月7日臺北監獄將其緊急保外醫治期間，
    首日即因熱中暑，其後因血尿及敗血性休克、與同房收容人
    互毆成傷、肺炎併敗血性休克及思覺失調症、伴有敗血性休
    克之嚴重敗血症、體溫過低、貧血、本態性（原發性）高血
    壓、思覺失調症、心肺停止等病症戒護外送至桃園醫院就醫
    住院後返回臺北監獄，可知原告多次戒送外醫之病因並不全
    然相同，而臺北監獄發現原告有身體不適之情事，隨即將原
    告戒送外醫，經桃園醫院收治住院後，嗣經醫師評估治療完
    畢可出院始返回臺北監獄，可知臺北監獄均積極注意原告之
    健康狀況，依醫囑執行職務及時提供相應之醫療處遇，並為
    適當之處置。況原告所患之精神疾病，在臺北監獄執行期間
    ，已安排多次監內門診，此有就醫記錄附卷可查（見本院卷
    二第38至45頁、第60頁及其反面、第67及其反面），且原告
    所罹患之精神疾病，尚須待時間觀察，才能判斷原告是否確
    實不適於在監執行及治療，另考量社會防衛與刑罰執行之公
    平與妥適，並參酌「法務部矯正署保外醫治審核參考基準」
    ，在監不能為適當醫治之一致性參考準所列類型，包括有：
    ⒈罹患致死率高疾病，預料短期內將因而死亡。2.身心障礙
    嚴重，無法自理生活，在監適當照顧。3.病情嚴重必須長期
    監外住院治療。4.肢體障礙嚴重，必須長期監外復健。⒌病
    情複雜，難以控制，隨時有致死之危險。⒍罹患法定傳染病
    ，在監難以適當隔離治療。又查，原告因戒護外醫至桃園醫
    院住院治療期間分別為6日、9日、18日、8日、8日，足認均
    非需長期監外治療，亦非屬上開所列短期內將因疾病死亡、
    無法自理生活、隨時有致死危險等情狀，是臺北監獄已足掌
    握原告在監之病情，並予以適當之醫療照護，非原告經鑑定
    為中度精神障礙之身心障礙者，且有多次就醫紀錄，即可逕
    認其不適於在監執行。
　㈣再者，臺北監獄分別於107年12月11日、107年12月17日，依
    「法務部○○○○○○○醫療專區收治計畫」，檢附相關病情資料
    ，並說明原告因罹患肺炎併敗血症休克、思覺失調症，刻於
    桃園醫院住院治療，罹患敗血症、急性腎損傷、高血壓、精
    神病等病症反覆戒護外醫住院治療，為予妥適照護；另說明
    原告自107年11月23日戒送住院，同年12月10日出院，經桃
    園醫院及國軍桃園總醫院醫師診療，建議原告精神病況需持
    續治療，函請臺中監獄依修正前監獄行刑法第58條第1項評
    估是否收治於臺中監獄醫療專區（重症療養區）、精神疾病
    療養專區，經臺中監獄培德醫院駐診醫師評估：就病歷記載
    原告已於107年8月30日出院，顯示肺炎併敗血症休克已改善
    ，請臺北監獄詳細說明要轉院的理由，臺中監獄於107年12
    月24日函覆經醫師審查其病情，建議持續門診追蹤治療，不
    同意收治；嗣經醫師判斷原告住院主要為內科問題，門診紀
    錄精神科部分相對穩定，暫不收治，臺中監獄於107年11月2
    6日函覆經醫師審查原告病情未符收治標準，不予收治等情
    ，已如前述兩造不爭執事項。原告雖主張臺北監獄未確實檢
    附原告在監之完整資訊予臺中監獄，致臺中監獄未依據正確
    的事實及完整的資訊基礎，即為不同意收治原告之決定，當
    屬不法云云，惟查，臺北監獄已檢附桃園醫院診斷證明書、
    病歷摘要、戒護外醫明細表、處方用藥紀錄、身分簿及在監
    受刑人資料表、護理紀錄摘要、日常生活行狀等件（見本院
    卷二第4至33頁反面），上開醫療紀錄衡情應已足使醫師判
    斷有無收治之必要，而臺中監獄依臺北監獄函請收治於重症
    療養區、精神疾病療養專區，分別由培德醫院內科、精神科
    專科醫師評估結果認為不符收治標準，此為醫師依其專業判
    斷之結果，難謂有何不法之行為。
  ㈤此外，矯正署於107年12月4日受理原告家屬以電子郵件寄至
    被告首長信箱之陳情案件後，於同年月6日將前開陳情案件
    函轉臺北監獄，並請其妥處逕復，因臺北監獄認原告尚無不
    能為適當醫治之相關醫囑，而未報請被告許可保外醫治，又
    臺北監獄依法並參酌醫囑，以監內門診、戒送醫療機構、移
    送病監或保外醫治等方式，使原告接受診治，已如前述，是
    認矯正署已依法處理並回覆原告家屬之陳情，並合法指揮監
    督臺北監獄辦理原告之醫療處遇事項，則原告主張矯正署否
    准保外醫治之請求，且未履行監督及審核關於原告疾病與保
    外醫治之法定職責，尚難認為有據。另參酌修正前之監獄行
    刑法第58條第1、2項，可知執行機關如認受刑人現罹疾病，
    在監內不能為適當之醫治者，得斟酌情形，報請監督機關許
    可保外醫治或移送病監或醫院，可見保外醫治並非受刑人在
    監內無法獲得適當治療時的唯一處置方式，而臺北監獄已循
    序依戒送外醫、移送病監、報請矯正署保外醫治等程序，尋
    求原告最適之醫療處遇，並無原告主張淪為「醫療人球」之
    情事，更無原告主張被告違反公民與政治權利國際公約規定
    任何人不得遭受殘忍、不人道之處遇，自由被剝奪之人，應
    受合於人道及尊重其天賦人格尊嚴之處遇，或有悖於身心障
    礙者權利公約、曼德拉規則之情狀。
　㈥從而，原告並未舉證證明被告機關公務員於執行職務行使公
    權力時，有何過失不法行為侵害原告權利，或有何怠於執行
    職務之行為，致原告之權利遭受損害，而構成職務上之侵權
    行為，且有可歸責於被告事由等情，是原告主張被告應連帶
    負國家賠償責任云云，要屬無據，應駁回之。　　
五、綜上所述，原告依國家賠償法第2條第2項、第5條、國家賠
    償法施行細則第18條第1項、民法第185條第1項、第195條第
    1項之規定，請求被告連帶給付原告30萬元，及自起訴狀繕
    本送達翌日起至清償日止，按週年利率5％計算之利息，為無
    理由，應予駁回。
六、本件事證已臻明確，兩造其餘之主張、陳述及所提證據，經
    核於判決結果不生影響，爰不一一論列，併此敘明。
七、訴訟費用負擔之依據：民事訴訟法第78條。
中　　華　　民　　國　　111 　年　　4 　　月　　29　　日
                  桃園簡易庭  法  官  陳容蓉
以上為正本係照原本作成。
如不服本判決，應於送達後20日內，向本院提出上訴狀並表明上
訴理由，如於本判決宣示後送達前提起上訴者，應於判決送達後
20日內補提上訴理由書（須附繕本）。
如委任律師提起上訴者，應一併繳納上訴審裁判費。   
中　　華　　民　　國　　111 　年　　4 　　月　　29　　日
                              書記官  楊上毅